臺灣臺北地方法院刑事判決　　　　　　　96年度易字第2312號
公　訴　人　臺灣臺北地方法院檢察署檢察官
被　　　告　甲○○
上列被告因侵占案件，經檢察官提起公訴（95年度偵字第20095
號），被告就被訴事實為有罪之陳述，本院合議庭裁定由受命法
官以簡式審判程序審理，判決如下：
    主  文
甲○○連續意圖為自己不法之所有，而侵占業務上所持有之物，
處有期徒刑柒月，減為有期徒刑參月又拾伍日，如易科罰金，以
銀元參佰元即新臺幣玖佰元折算壹日。緩刑貳年。
    事  實
一、甲○○自民國93年11月間起至95年2月28日止，在李芳所經
    營位於臺北市○○路161之4號1樓之普林斯頓托兒所擔任會
    計，並負責托兒所零用金管理及營業費用收支之出納職務，
    而係從事業務之人。因無力清償私人債務，竟萌生歹念，基
    於意圖為自己不法所有之概括犯意，連續於95年1至3月如附
    表所示日期提領如附表所示之金額後，並未繳納附表所示5
    項營業費用合計新臺幣（下同）42,161元，而全數予以侵占
    入己。嗣因李芳自95年3月間陸續接獲催繳通知，始悉上情
    。
二、案經李芳訴由臺灣臺北地方法院檢察署檢察官偵查起訴。
    理  由
一、訊據被告甲○○就上開犯罪事實坦承不諱，復有轉帳傳票、
    支出證明單、上海商業儲蓄銀行存摺在卷為證，可認被告任
    意性自白與事實相符，應係可採。本案事證明確，被告犯行
    洵堪認定，應依法論科。
二、刑法部分條文業於94年1月7日修正，同年2月2日公布，95年
    7月1日施行，修正後刑法第2條第1項規定：「行為後法律有
    變更者，適用行為時之法律，但行為後之法律有利於行為人
    者，適用最有利於行為人之法律」。上開規定係與刑法第1
    條罪刑法定主義契合，而貫徹法律禁止溯及既往原則，係規
    範行為後法律變更所生新舊法律比較適用之準據法，是刑法
    第2條本身雖經修正，惟刑法第2條既屬適用法律之準據法，
    該條即無比較新舊法之問題，應一律適用裁判時即修正後刑
    法第2條規定以決定應適用之刑罰法律，先予敘明。而有關
    新舊法之比較，應就罪刑有關之共犯、連續犯、牽連犯加重
    等暨其他法定加減原因（如身分加減）與加減例等一切情形
    ，綜其全部罪刑之結果而為比較。最高法院95年5月23日第8
    次刑庭會議決議得資參照。經查：
(一)刑法第336條第2項業務侵占罪，法定刑為6月以上5年以下有期
  徒刑，得併科3千元以下罰金。修正後刑法施行法增訂第1條之
  1規定：「中華民國九十四年一月七日刑法修正施行後，刑法
  分則編所定罰金之貨幣單位為新臺幣。九十四年一月七日刑法
  修正時，刑法分則編未修正之條文定有罰金者，自九十四年一
  月七日刑法修正施行後，就其所定數額提高為三十倍。但七十
  二年六月二十六日至九十四年一月七日新增或修正之條文，就
  其所定數額提高為三倍」。而刑法第33條第5款修正為：「主
  刑之種類如下：五、罰金：新臺幣一千元以上，以百元計算之
  」，是依修正後之法律，刑法第336條第2項業務侵占所得科處
  之罰金刑最高為新臺幣9萬元，最低為新臺幣1千元。惟依被告
  行為時之刑罰法律，即罰金罰鍰提高標準條例第1條前段規定
  之提高倍數10倍及修正前刑法第33條第5款規定之罰金最低額1
  元計算，該罪之罰金刑最高為銀元3萬元，最低額為銀元1元，
  若換算為新臺幣，最高額雖與新法同為新臺幣9萬元，然最低
  額僅為新臺幣3元，是比較上開修正前、後之刑罰法律，自以
  被告行為時關於科處罰金刑之法律較為有利。
(二)修正後刑法業刪除第56條連續犯規定，是於新法修正施行後，
  行為人之數犯罪行為，即應分論併罰，此刪除雖非犯罪構成要
  件之變更，惟已影響行為人刑罰之法律效果，自屬法律有變更
  ，比較新舊法結果，適用被告行為時法律即舊法論以連續犯，
  對被告較有利。
(三)綜合上開各條文修正前、後之比較，自應適用被告行為時法律
  即修正前刑法第33條第5款、第56條規定，予以論處。
三、核被告所為，係犯刑法第336條第2項業務侵占罪。被告先後
    多次侵占犯行，時間緊接，方法相同，均觸犯構成要件相同
    罪名，顯係基於概括犯意反覆為之，而係連續犯，依修正前
    刑法第56條規定，應以一罪論，並加重其刑。爰審酌被告僅
    因私人債務一時無法清償，不思正當方式獲取財物，竟為不
    法之圖而為侵占犯行，實侵害雇主基於僱傭關係之信賴並影
    響社會經濟交易安全，惟其犯後坦承犯行，態度良好，侵占
    金額尚屬非鉅，且犯罪手段尚屬單純及其生活狀況、品行、
    智識程度等一切情狀，量處如主文所示之刑。而被告犯罪係
    在96年4月24日以前，並無中華民國九十六年罪犯減刑條例
    所定不得減刑之情形，爰依同條例第2條第1項第3款規定，
    減其宣告刑二分之一，併諭知易科罰金之折算標準。而被告
    行為時之易科罰金折算標準，依修正前刑法第41條第1項、
    刪除前罰金罰鍰提高標準條例第2條前段就原定數額提高為1
    00倍折算1日之規定，被告行為時之易科罰金折算標準，應
    以銀元100元（即新臺幣300元）以上，300元（即新臺幣900
    元）以下折算1日。惟95年7月1日修正公布施行之刑法第41
    條第1項前段規定：「犯最重本刑為5年以下有期徒刑以下之
    刑之罪，而受6個月以下有期徒刑或拘役之宣告者，得以新
    臺幣一千元、二千元、三千元折算一日，易科罰金」。比較
    修正前後之易科罰金折算標準，以95年7月1日修正公布施行
    前刑法第41條第1項前段規定，較有利於被告，則應適用修
    正前刑法第41條第1項前段規定諭知減得之刑易科罰金折算
    標準。
四、又被告前未曾受有期徒刑以上刑之宣告，此有臺灣高等法院
    被告前案紀錄表附卷可證，其因一時失慮，致罹刑典，其經
    此偵審程序，諒知所警惕，爾後當能審思慎行，本院信無再
    犯之虞；且被告現仍有40餘萬元之信用卡債務尚未清償，每
    月尚須攤還近1萬元，是被告確有繼續工作以其薪資按期如
    數清償信用卡債務之必要，而不宜即刻入監服刑，故本院認
    前所宣告之刑，以暫不執行為適當。而依最高法院95年度第
    8次刑事庭會議決議：「犯罪在新法施行前，新法施行後，
    緩刑之宣告，應適用新法第74條之規定」。被告行為係在95
    年7月1日新法施行前，自應適用95年7月1日修正生效之緩刑
    規定，爰依現行刑法第74條第1項第1款規定，併予宣告緩刑
    2年，以勵自新。
五、據上論斷，應依刑事訴訟法第273條之1第1項、第299條第1
    項前段，刑法第2條第1項前段、第336條第2項、修正前第56
    條、修正前第41條第1項前段、修正後第74條第1項第1款，
    修正前罰金罰鍰提高標準條例第2條，現行法規所定貨幣單
    位折算新臺幣條例第2條，刑法施行法第1條之1第1項、第2
    項前段，中華民國九十六年罪犯減刑條例第2條第1項第3款
    、第7條、第9條，判決如主文。
本案經檢察官蔡宏展到庭執行職務。
中　　華　　民　　國　　96　　年　　10　　月　　31　　日
                  臺灣臺北地方法院刑事第十四庭
                              法  官  陳琪媛
以上正本證明與原本無異。
如不服本判決，應於判決送達後10日內向本院提出上訴狀（應抄
附繕本）。告訴人或被害人如對於本判決不服者，應具備理由請
求檢察官上訴，其上訴期間之計算係以檢察官收受判決正本之日
期為準。
                              書記官   陳豪達
中　　華　　民　　國　　96　　年　　10　　月　　31　　日
附錄法條：
中華民國刑法第335條
意圖為自己或第三人不法之所有，而侵占自己持有他人之物者，
處5年以下有期徒刑、拘役或科或併科1千元以下罰金。
前項之未遂犯罰之。
中華民國刑法第336條
對於公務上或因公益所持有之物，犯前條第1項之罪者，處1年以
上7年以下有期徒刑，得併科5千元以下罰金。
對於業務上所持有之物，犯前條第1項之罪者，處6月以上5年以
下有期徒刑，得併科3千元以下罰金。
前二項之未遂犯罰之。
